臺灣桃園地方法院民事簡易判決
110年度桃簡字第1133號
原      告  林郡如
訴訟代理人  巫宗翰律師
複  代理人  劉芯言律師
被      告  李志良

上列當事人間請求遷讓房屋等事件，本院於民國110 年12月3 日
言詞辯論終結，判決如下：
    主    文
被告應將門牌號碼桃園市○○區○○○街○○○○號房屋騰空遷
讓返還予原告。
被告應給付原告新臺幣陸萬柒仟元，及自民國一百一十年五月六
日起至清償日止，按週年利率百分之五計算之利息。
被告應自民國一百一十年四月一日起至遷讓返還第一項房屋之日
止，按月於每月十日給付原告新臺幣肆仟伍佰元。
原告其餘之訴駁回。
訴訟費用由被告負擔。
本判決原告勝訴部分得假執行。
    事實及理由
壹、程序方面
    被告經合法通知，無正當理由未於最後言詞辯論期日到場，
    核無民事訴訟法第386 所列各款情形，爰依原告之聲請，由
    其一造辯論而為判決。
貳、實體方面
一、原告主張：
　㈠被告於民國106年5月1 日起，向原告承租門牌號碼桃園市○○
    區○○○街00○0號（下稱系爭房屋），約定每月租金新臺幣（
    下同）4,500元，押租金5,000元，租期自106 年5 月1 日起
    至108 年11月30日止（下稱系爭租約），依系爭租約第8 條
    約定被告於租期屆滿時，除經原告同意繼續出租外，應即將
    系爭房屋遷空返還原告，若被告拒不返還時，被告應按月賠
    償原告月租金2 倍之違約金9,000元。
　㈡嗣租期屆滿後，原告對於被告繼續使用系爭房屋未為反對之
    意思，然被告未依約給付租金，原告遂以起訴狀繕本之送達
    為催告及終止租約之意思表示，惟被告仍置之不理，至110
    年3月止，共積欠16個月之違約金144,000元（以每月9,000
    元計算）；又被告仍繼續無權占有使用系爭房屋，故請求被
    告自110年4 月1日起按月給付原告9,000元。為此，爰依租
    賃契約之法律關係提起本件訴訟。並聲明：㈠被告應將系爭
    房屋全部遷讓騰空返還原告。㈡被告應給付原告144,000元，
    並自110年4 月1日起，按月於每月10日給付9,000元，及自
    起訴狀繕本送達翌日起至清償日止，按週年利率5 ％計算之
    利息。
二、被告則以：
　　系爭房子原先是被告媽媽的，106 年被告欠訴外人張大有28
    5 萬元，在108 年過戶給原告，房租是4,500元等語。並聲
    明：原告之訴駁回。
三、得心證之理由：
　㈠原告主張之上開事實，業據其提出房屋租賃契約書為證（見
    本院卷第6 至14頁），經核與原告所述相符。且為被告所不
    爭執，堪信原告之主張為真實可採。
　㈡按「租賃期限屆滿後，承租人仍為租賃物之使用收益，而出
    租人不即表示反對之意思者，視為以不定期限繼續契約。」
    ，民法第451 條定有明文。經查，兩造前就系爭房屋簽訂系
    爭租約，約定租賃期限自106 年5 月1 日起至108 年11月30
    日止，足認兩造間係簽訂定有期限之租賃契約，然被告於租
    期屆滿後仍繼續使用系爭房屋，且原告亦未反對被告繼續使
    用系爭房屋，揆諸前開說明，兩造於系爭租賃契約屆滿後，
    已成立不定期租賃關係，合先敘明。
  ㈢次按承租人應依約定日期，支付租金；承租人租金支付有遲
    延者，出租人得定相當期限，催告承租人支付租金，如承租
    人於其期限內不為支付，出租人得終止契約；租賃物為房屋
    者，遲付租金之總額，非達二個月之租額，不得依前項之規
    定，終止契約；承租人於租賃關係終止後，應返還租賃物，
    民法第439 條前段、第440 條第1 項、第2 項前段、第455 
    條前段分別定有明文。查被告自108年12月起，即未依約給
    付租金，至110年3月止，其所積欠之租金已逾2 個月之租額
    ，原告遂以起訴狀繕本之送達催告被告給付欠租，逾期未給
    付則終止租約，而該起訴狀繕本於110 年5 月5 日為送達被
    告，而系爭租約既經合法終止，原告依上開規定請求被告騰
    空遷讓返還系爭房屋，即為有理。
　㈣末按無權占有他人之不動產，依通常情形受有相當於該不動
    產租金之利益，而不動產之所有權人或出租人，此時依通常
    情形亦受有相當於租金之損害。經查，系爭租約已於110 年
    5 月5 日經原告合法終止，被告卻仍無權占用系爭房屋，已
    取得使用系爭房屋之利益，致使原告無法使用收益系爭房屋
    ，原告自得向被告請求返還其所受之利益。另系爭租約第8 
    條後段雖約定：「乙方（即被告）如不即時遷讓交還房屋時
    ，甲方（即原告）每月得向乙方按照租金貳倍之違約金至遷
    讓完了之日止。」（見本院卷第9 頁）。而被告違反系爭租
    約之約定，未履行遷讓交還系爭房屋之義務，業如前述，原
    告自得依上開約定，向被告請求按租金2倍之違約金。惟按
    約定之違約金額過高者，法院得減至相當之數額，民法第25
    2 條定有明文。又「違約金是否相當，應依一般客觀事實、
    社會經濟狀況及當事人所受損害情形，以為衡量之標準，若
    所約定之額數，與實際損害顯相懸殊者，法院自得酌予核減
    ，並不因懲罰性違約金或賠償額預定性違約金而異。」（最
    高法院82年度台上字第2529號裁判要旨參照）。本院審酌被
    告於租約屆滿後未履行遷讓返還房屋之義務，致原告所受之
    損害通常即為租金收入，復參以目前社會經濟處於存款低利
    率之狀況，原告所受損害難謂十分重大等情，認原告請求被
    告按月賠償9,000元之違約金尚屬過高，故應予酌減為每月4
    ,500元為適當，逾此範圍則不應准許。
　㈤又押租金之主要目的在於擔保承租人履行租賃債務，故租賃
    關係消滅後，承租人如有欠租或債務不履行，其所交付之押
    租金，發生當然抵充之效力（最高法院87年度台上字第1631
    號判決要旨參照）。本件被告自108 年12月起至110年3月止
    ，共積欠16個月違約金72,000元，扣除押租金5,000元後，
    尚積欠67,000 元，是以，原告請求被告給付67,000 元，及
    自起訴狀繕本送達（見本院卷第15頁）之翌日即110 年5 月
    6 日起至清償日止，按週年利率5 ％計算之利息，應予准許
    ，逾此範圍之請求，即屬無據。
四、綜上所述，原告依租賃及不當得利之法律關係，請求㈠被告
    應將系爭房屋騰空遷讓返還予原告。㈡被告應給付原告67,00
    0 元，及自110 年5 月6 日起至清償日止，按週年利率5 ％
    計算之利息。㈢被告應自110 年4月1 日起至遷讓返還系爭房
    屋之日止，按月於每月10日給付原告4,500元，為有理由，
    應予准許。逾此範圍之請求，為無理由，應予駁回。
五、本判決係就民事訴訟法第427 條第2 項第1 款訴訟適用簡易
    程序所為被告敗訴之判決，爰依同法第389 條第1 項第3 款
    之規定，依職權宣告假執行。
六、訴訟費用負擔之依據：民事訴訟法第79條。
　
中    華    民    國   110    年    12    月    17    日
                  桃園簡易庭  法  官  汪智陽
以上正本係照原本作成。
如不服本判決，應於送達後20日內，向本院提出上訴狀並表明上
訴理由，如於本判決宣示後送達前提起上訴者，應於判決送達後
20日內補提上訴理由書（須附繕本）。
如委任律師提起上訴者，應一併繳納上訴審裁判費。
中    華    民    國   110    年    12    月    17    日
                              書記官  陳家蓁